【裁判字號】    98,交抗,155
【裁判日期】    980213
【裁判案由】    違反道路交通管理處罰條例
【裁判全文】
臺灣高等法院交通事件裁定             98年度交抗字第155號
抗  告  人
即受處分人  甲○○
上列抗告人因違反道路交通管理處罰條例案件，不服臺灣台北地
方法院97年度交聲字第2700號，中華民國97年12月31日裁定（原
處分案號：97年9月25日北市裁罰字第裁22-Z00000000號），提
起抗告，本院裁定如下：
    主  文
抗告駁回。
    理  由
一、原裁定略以：受處分人甲○○於民國（下同）97年8月5日上
    午10時50分許，駕駛車牌號碼JC-3229號自用小客車，在國
    道1號南下15.9公里處，因違規行駛路肩，經警舉發等情，
    為受處分人所不否認。受處分人雖辯稱高速公路上開放路肩
    標誌應改為「不開放路肩」，其下再註明「開放時間為...
    」，用路人才不會誤闖；且「路肩開放終止」之標誌距離「
    開放路肩」太短，應提供用路人充分的緩衝距離以便轉入左
    車道，並將開放終止之標誌移至南京東路出口，使無法插入
    左車道之車輛自動下此交流道云云。惟查國道1號南下15.7
    公里至16.1公里處僅於每日上午7至9時、假日下午4時至7時
    開放小型車行駛路肩，在該路段設有「路肩通行限小型車」
    、「每日07-09」、「假日16-19」之交通標誌，在南向16.1
    公里處並有「路肩通行終點」之標示標誌牌，有舉發機關隨
    函檢送之現場照片2幀在卷可稽，可見該處路肩之開放時段
    、距離，並無標示不明之情形，受處分人雖對開放路肩標誌
    之設置有所疑義，仍應循正當管道向行機關陳情、反應，尚
    不得以其主觀認定，作為免責事由。因認受處分人違規事實
    明確，原處分機關據此裁處受處分人罰鍰新台幣（下同）
    4000元，並記違規點數1點，核無不合，受處分人之異議為
    無理由，應予駁回等語。
二、抗告意旨略以：抗告人違規路段之標示為「路肩可以通行」
    ，其下標示之時間卻只有上下午各2小時，其餘時間均易造
    成駕駛人誤闖，且在車速100公里之下，如何能清楚讀完所
    標示之時間，以致錯誤之標示一再誤導使百姓受害，抗告人
    於本件事發後2個月再次經過相同路段，即又見2部自小客車
    為警攔停舉發開罰單，相關單位自應檢討該處標示內容之不
    正確性云云。
三、按汽車行駛於高速公路、快速道路或設站管制之道路，不遵
    使用限制、禁止、行車管制及管理事項之管制規則而使用路
    肩者，處汽車駕駛人3000元以上6000元以下罰鍰，並記違規
    點數1點，道路交通管理處罰條例第33條第1項第9款及第63
    條第1項第1款分別定有明文。
四、經查：
  (一)抗告人駕駛車號JC-3229號自用小客車，於前揭時、地違規
    行駛路肩，經內政部警政署國道公路警察局第一警察隊攔停
    舉發等情，為抗告人所不否認，抗告人前揭違規事證明確。
  (二)按所謂「路肩」，係指設於車道之外側，路面邊線與護欄或
    邊溝間之部分，道路交通標誌邊線號誌設置規則第183 條及
    高速公路及快速道路交通管制規則第2條第16款分別訂有明
    文。考其立法目的，係在促令汽車駕駛人安全駕駛，並確實
    空出路肩車道，供因機件故障或其他緊急情況無法繼續行駛
    之車輛暫時停車待援，或執行任務之救護車、消防車、警備
    車、工程車、救濟車及吊車得以順利執行道路救護、救援之
    工作。而汽車行駛高速公路及快速公路，不得在路肩上行駛
    ，或利用路肩超越前車或倒車，高速公路及快速道路交通管
    制規則第9條第1項第2款定有明文；又為維護高速公路及快
    速公路交通安全與暢通，該管公路管理機關或警察機關於必
    要時，得發布命令，指定時段於高速公路及快速公路特定匝
    道或路段之車道、路肩，禁止、限制或開放車輛通行，同規
    則第19條第3項亦有明文。足見高速公路路肩依高速公路交
    通管制規則，原則禁止，例外開放行駛，開放路段、時段均
    有明確告示，除公路警察指揮外，對於未告示路段、時段，
    駕駛人自應遵守禁止規定，不得以任何理由行駛路肩，僅於
    交通管制單位為暫時疏解特定期間交通壅塞現象，始於特定
    路段、時段，例外開放路肩供小型車行駛，故原則上路肩係
    不開放車輛行駛，而例外得開放之路段、時段，有關單位均
    會有明確之告示宣導。抗告人既係為合法領有駕駛執照之人
    ，對於高速公路原則禁止行駛路肩之規定，自當甚為明瞭，
    該路段縱有開放得行駛路肩，亦應特別注意開放通行時間，
    自不得因其自身疏失，致未看清楚相關告示內容，而得以推
    免責任。
  (三)抗告人固辯稱相關告示牌標示內容不當云云，惟按交通標誌
    、標線、號誌之設置目的，在於提供車輛駕駛人及行人有關
    道路路況之警告、禁制、指示等資訊，以便利行旅及促進交
    通安全，有無設置之必要，如何設置，設置何種種標誌以及
    在何處設置，均屬主管機關職權內裁量之範圍，非人民可得
    任意請求（最高行政法院81年判字1797號行政判決意旨參照
    ）。申言之，道路主管機關本得於法令授權範圍內，基於權
    責對於各項行政措施為具體裁量、規劃，以求達成道路充分
    利用、維持交通秩序、保障道路使用人往來便利與安全之行
    政目的，除有違背法令或明顯矛盾、錯誤，司法機關亦不得
    涉入行政權核心領域，民眾對於行政機關具體行政措施如有
    意見，自應循正當管道向行機關陳情、反應，尚不得以民眾
    主觀認定是項行政措施不合理，作為恣意違規之免責事由，
    此業經原審於裁定理由中詳為敘明，抗告人再執此為抗告理
    由，即無可採。況查，國道1號公路南向15.7公里開放路肩
    起點路段設有告示牌，以警示用路人注意乙節，業據舉發機
    關於97年12月10日以公警一交字第0970108077號函檢送現場
    告示牌照片在卷可稽，上開告示牌分別標示「路肩通行限小
    型車」、「每日07-09」、「假日16-19」，其意義為路肩開
    放限小型車之時段為每日7-9時及假日16-19時，而南向16.1
    公里開放路肩終點亦設有「路肩通行終點」之告示牌，足證
    國道高速公路局確有立牌公告得行駛路肩之時段，且內容均
    為一般用路人所得輕易理解，並無混淆誤認之虞，行經上開
    路段之駕駛人自不得諉稱看不清楚告示內容，而不知路肩通
    行開放時段。本件抗告人既行駛於高速公路，自應先行了解
    各項管制措施，是抗告人上開辯解，均事後卸責之詞，核屬
    無據。至抗告人另辯稱事後又見員警於相同路段舉發違規車
    輛，可見該處標示內容確實不當云云，則與本件抗告人違規
    事實之認定無涉，尚無解於抗告人應負之責任，附此敘明。
  (四)綜上所述，本件抗告人於前揭時、地，有未依規定行駛路肩
    之違規事實事證明確，原處分機關依道路交通管理處罰條例
    第33條第1項第9款、第63條第1項第1款之規定，裁處抗告人
    罰鍰4000元，並記違規點數1點，核無違誤，原審法院據此
    駁回抗告人之聲明異議，於法亦無不合。抗告意旨猶執前詞
    ，指摘原審裁定不當，為無理由，應予駁回。
五、據上論結，應依道路交通案件處理辦法第26條，刑事訴訟法
    第412條，裁定如主文。
中    華    民    國    98    年    2     月    13    日
                刑事第十六庭審判長法  官  溫耀源
                                  法  官  許增男
                                  法  官  王敏慧
以上正本證明與原本無異。
不得再抗告。
                                  書記官  丁淑蘭
中    華    民    國    98    年    2     月    13    日


司法院資訊處製作；財團法人民間司法改革基金會備份。
